【裁判字號】    98,交易,161
【裁判日期】    981110
【裁判案由】    過失傷害
【裁判全文】
臺灣桃園地方法院刑事判決             98年度交易字第161號
公  訴  人  臺灣桃園地方法院檢察署檢察官
被      告  乙○○
上列被告因過失傷害案件，經檢察官提起公訴（98年度調偵字第
90號）本院判決如下：
    主  文
乙○○犯過失傷害罪，處有期徒刑肆月，如易科罰金以新臺幣壹
仟元折算壹日。
    事  實
一、乙○○於民國97年8 月19日上午6 時45分，駕駛車號W6-014
    7 號自用小客車，沿桃園縣大園鄉○○路○ 段往觀音方向行
    駛，於行經桃園縣大園鄉○○路○ 段182 號前，欲由該處之
    閃光黃燈號誌交岔路口（下稱「系爭路口」）左轉彎進入桃
    園縣大園鄉○○路○ 段182 號時，明知左轉彎車應讓對向直
    行車先行，且駕駛人應注意車前狀況，隨時採取必要之安全
    措施，而依當時天候晴、日間自然光線、視距良好，路面為
    乾燥、平坦柏油道路，亦無缺陷及障礙物等情，並無不能注
    意之情事，竟疏於注意及此；適甲○○騎乘車號F7V- 293號
    機車沿國際路1 段往竹圍方向直行，明知該路段為限速時速
    70公里以下，仍以時速約80公里之速度欲直行通過系爭路口
    時，明知駕駛人應注意車前狀況，並隨時採取必要之安全措
    施；車輛行至閃光黃燈號誌交岔路口時，應減速慢行，作隨
    時停車之準備；且依當時情形，亦無不能注意之情事，竟疏
    於注意此。乙○○因而避煞不及致其所有之自小客車右前車
    輪位置撞擊甲○○之機車車頭，致甲○○受有左鎖骨骨折、
    左髖骨骨折之傷害。乙○○並於交通隊警員張鎮球到場處理
    ，尚不知孰為犯罪人時，向警員張鎮球自首而受裁判，始悉
    上情。
二、案經甲○○訴由桃園縣政府警察局大園分局報告臺灣桃園地
    方法院檢察署檢察官偵查起訴。
    理  由
一、按「被告以外之人於審判外之言詞或書面陳述，除法律有規
    定者外，不得作為證據」；又「被告以外之人於審判外之陳
    述，雖不符合第159 條之1 至第159 條之4 之規定，但經當
    事人於審判程序同意作為證據，法院審酌該言詞陳述或書面
    陳述作成時之情況，認為適當者，亦得為證據」，刑事訴訟
    法第159 條第1 項及第159 條之5 第1 項分別定有明文。查
    本判決下列所引用之各該被告以外之人於審判外之言詞及書
    面陳述，雖屬傳聞證據，惟均經檢察官及被告於本院審理中
    同意有證據能力，揆諸前揭規定，本院依各該言詞或書面供
    述證據作成時之情況，均認為適當，而認有證據能力，合先
    敘明。
二、訊據被告乙○○固不否認其於上開時、地與告訴人甲○○發
    生車禍，及告訴人因而受有上開傷害之事實，惟對該車禍之
    發生，矢口否認有何過失，辯稱：案發當時伊有將車停在系
    爭路口，看雙方沒有來車伊才通過，是告訴人的車超速衝過
    來沒有減速慢行，是告訴人撞伊才發生車禍云云。經查：
  (一)上開犯罪事實業據證人即告訴人甲○○於偵查及審理中就本
    案車禍發生之過程結證稱：「（問：騎至路口時，有無看到
    乙○○在何處？）我前面10至15公尺有2 、3 台機車，我在
    路口時被告還沒有切進來，等我前面的機車通過時，他突然
    切進來」、「當時我在慢車道的中線，我快要靠近快車道的
    中線時，我前面有2 部機車，我跟那2 台機車相當近，距離
    差不多10到15公尺左右，前面2 部機車經過閃黃燈路口，我
    要經過時，被告的車子突然出來，我來不及剎車，就撞上去
    了，因為他出來的太突然了」、「我認為我前面二部機車已
    經先行通過，而且我跟那二部機車的速度差不多一樣，所以
    看到他們二個直行通過，當時也是照行進的速度通過，我沒
    有料想到被告的車突然左轉」等語（分別見偵卷第30頁、本
    院98年10月27日審判筆錄）在卷，此外，復有敏盛醫院傷害
    診斷證明書1 紙、道路交通事故現場圖1 份、道路交通事故
    調查報告表(一)、(二)各1 份及車禍現場、車損照片11幀在卷可
    稽。
  (二)本案經送桃園縣區車輛行車事故鑑定委員會及台灣省車輛行
    車事故覆議鑑定委員會，其鑑定意見略謂：「乙○○駕駛自
    小客車行經閃光黃燈號誌交岔路口，左轉彎車未讓直行車先
    行為肇事主因」、「甲○○駕駛重機車行經閃光黃燈號誌交
    岔路口，超速行駛且未注意車前狀況為肇事次因」，有各該
    委員會以98年6 月5 日桃縣行字第0985201869號函附之鑑定
    意見書、98年8 月4 日覆議字第0986202846號函各1 份在卷
    （分別見98年度審交易字第81號第18至21頁、98年度交易字
    第161 號卷第14頁）可考，見解與本院認定相同，足堪憑採
    。且按刑法上所謂之過失，係指行為人雖非故意，但按其情
    節應注意，並能注意，而不注意者而言，告訴人雖與有過失
    ，然僅為民事損害賠償責任之抗辯事由，仍無法免除被告依
    交通安全法令所應承擔之注意義務，且刑事責任係對於反社
    會行為所加之公法上制裁，不若民事責任係專以填補損害為
    目的，因此並無允許依過失相抵之例，而消長已發生刑事責
    任之餘地，是以被告仍難辭其過失之責，其一再辯稱無過失
    ，實非可取。
  (三)按汽車行駛至交岔路口，轉彎車應讓直行車先行，道路交通
    安全規則第102 條第1 項第7 款定有明文。被告駕駛汽車自
    應遵守上開規定，並應負有上開注意義務，而參之肇事當時
    天候晴、日間有自然光線、路面鋪裝柏油、路面狀態乾燥、
    無缺陷、無障礙物、視距良好等情，有上開道路交通事故調
    查報告表附卷足參，並無不能注意之情事，被告竟仍未注意
    未讓對向直行車先行，貿然左轉，因而避煞不及致其所有之
    自小客車右前車輪位置撞擊告訴人之機車車頭，致告訴人人
    車倒地而肇事，並使告訴人受有上開傷害，被告對本件車禍
    之發生顯有過失。又告訴人因本案車禍受有左鎖骨骨折、左
    髖骨骨折之傷害，其受傷與被告之過失行為間有相當因果關
    係。是本件事證明確，被告犯行足可認定，應依法論科。
三、核被告所為，係犯刑法第284 條第1 項前段之過失傷害罪。
    被告於肇事後，停留肇事現場，在未被有偵查犯罪職權之公
    務員發覺前，主動向前往處理車禍之桃園縣政府警察局大園
    交通分隊員警張鎮球自首犯罪，接受裁判，有桃園縣政府道
    路交通事故肇事人自首情形紀錄表1 紙附卷可參，依刑法第
    62條前段規定得減輕其刑。爰審酌被告過失之情節，犯罪行
    為致告訴人受傷之程度，犯後否認過失犯行，復遲未與告訴
    人達成民事和解，開庭只知指責告訴人之過失，未見悔意，
    惟考量告訴人亦與有過失等一切情狀，處如主文所示之刑，
    並諭知易科罰金之折算標準，以資懲儆。公訴人請求量處有
    期徒刑5 月，稍嫌過重，附此敘明。
據上論斷，應依刑事訴訟法第299 條第1 項前段，刑法第284 條
第1 項前段、第41條第1 項前段，刑法施行法第1 條之1 ，判決
如主文。
本案經檢察官楊凱真到庭執行職務。
中    華    民    國    98    年    11    月    10    日
                  交通法庭審判長法  官  蕭世昌
                                法  官  蔡世芳
                                法  官  毛松廷
以上正本證明與原本無異。
如不服本判決應於收受判決後10日內向本院提出上訴書狀，並應
敘述具體理由。其未敘述上訴理由者，應於上訴期間屆滿後20日
內向本院補提理由書( 均須按他造當事人之人數附繕本) 「切勿
逕送上級法院」。
                                書記官  陳恩如
中    華    民    國    98    年    11    月    10    日
附錄本判決論罪科刑之法條：
中華民國刑法第284條
因過失傷害人者，處 6 月以下有期徒刑、拘役或 5 百元以下罰
金，致重傷者，處 1 年以下有期徒刑、拘役或 5 百元以下罰金
。
從事業務之人，因業務上之過失傷害人者，處 1 年以下有期徒
刑、拘役或 1 千元以下罰金，致重傷者，處 3 年以下有期徒刑
、拘役或 2 千元以下罰金。


司法院資訊處製作；財團法人民間司法改革基金會備份。
